臺灣高等法院刑事判決
109年度上訴字第409號
上  訴  人  
即  被  告  林子琦  
上列上訴人因違反藥事法等案件，不服臺灣新北地方法院108年
度審訴字第1737號，中華民國108年11月28日第一審判決（起訴
案號：臺灣新北地方檢察署108年度偵字第14859號），提起上訴
，本院判決如下：
    主  文
上訴駁回。
    理  由
一、按不服地方法院之第一審判決而上訴者，須提出上訴書狀，
    並應敘明具體理由，刑事訴訟法第350條第1項、第361條第2
    項分別定有明文，此為上訴必備之程式，倘所提上訴理由非
    屬具體理由者，為上訴不合法律上之程式，且由同法第361
    條之立法理由第3項中「上訴理由是否具體，係屬第二審法
    院審查範圍，不在命補正之列。」等語可知，上訴書狀雖記
    載理由，但並未具體敘述時，則無須再命補正（最高法院97
    年度台上字第3889號判決意旨參照），第二審法院應依刑事
    訴訟法第362條前段、第367條前段之規定以判決駁回之。又
    其中所稱「具體理由」，固不以其書狀應引用卷內訴訟資料
    ，具體指摘原審判決不當或違法之事實，亦不以於以新事實
    或新證據為上訴理由時，應具體記載足以影響判決結果之情
    形為必要。但上訴之目的，既在請求第二審法院撤銷或變更
    第一審之判決，所稱「具體」，當係抽象、空泛之反面，若
    僅泛言原判決認事用法不當、採證違法或判決不公、量刑過
    重等空詞，而無實際論述內容，即無具體可言。從而，上開
    法條規定上訴應敘述具體理由，係指須就不服判決之理由為
    具體之敘述而非空泛之指摘而言（最高法院106年度第8次刑
    事庭會議決議意旨參照）。
二、上訴人即被告甲○○上訴意旨略以：因為我有二子和房租等現
    況需要工作賺取維持，我真的犯錯也一再反省、調整生活，
    工作之餘做運動，參加馬拉松，不敢再犯，希望能給我易服
    勞動的機會等語。
三、查被告因違反藥事法案件，經原審法院依被告於原審準備程
    序中為有罪陳述而改行簡式審判程序，再依被告於偵查及原
    審中之自白、證人陸玉花、林孝衛於偵查中之證述、台灣檢
    驗科技股份有限公司民國108年5月28日濫用藥物檢驗報告、
    新北市政府警察局受採集尿液檢體人姓名及檢體編號對照表
    （尿液檢驗編號：D0000000號、D0000000號）、臺北榮民總
    醫院108年7月23日北榮毒鑑字第C0000000號毒品成分鑑定書
    、勘察採證同意書、現場及後述扣案物照片8張等證據，認
    定被告於108年5月13日下午3時10分許前某時，在新北市○○
    區○○路000號「美麗心汽車旅館」212號房，無償轉讓重量不
    詳之愷他命予陸玉花、林孝衛施用，嗣於108年5月13日下午
    3時10分許，在上開地點為警查獲，當場扣得含有第三級毒
    品愷他命成分之米白色晶體1包（淨重：1.5953公克，驗餘
    淨重1.5925公克）等事實，並認被告所為係犯藥事法第83條
    第1項之轉讓偽藥罪，被告同時無償提供愷他命給陸玉花、
    林孝衛施用，係一行為同時觸犯數罪名，為同種想像競合犯
    ，應從一重處斷，又藥事法未有處罰持有偽藥之明文，持有
    偽藥不成立犯罪，自無為轉讓之高度行為吸收之餘地。並說
    明被告於前揭時、地，因臨檢為警查獲，員警此時並無何確
    切之根據認被告有上開轉讓偽藥之犯嫌，被告即於警詢及偵
    查中，向員警及檢察官供述自己有轉讓偽藥之犯行，而自願
    接受裁判，屬對於未發覺之犯罪為自首而受裁判，符合自首
    之要件，而依刑法第62條前段之規定減輕其刑。原審法院再
    審酌被告明知愷他命足以戕害人之身心健康，竟漠視法令之
    禁制而轉讓偽藥予他人施用，對社會治安造成潛在之危險，
    並戕害因而施用者之身心健康，所為實屬非是，惟念及被告
    犯後坦承犯行，態度尚可，兼衡其素行、高職畢業之智識程
    度、家庭經濟狀況貧寒、須扶養母親及2名未成年之子女、
    患有恐慌症及精神官能性憂鬱症等病情，僅轉讓偽藥1次，
    且數量少許等一切情狀，量處有期徒刑3月，並就沒收部分
    敘明：扣案之愷他命1包（驗餘淨重1.5925公克），係被告
    所有供本件轉讓偽藥後所餘，屬違禁物，應依刑法第38條第
    1項規定宣告沒收，至鑑定用罄部分，則不予沒收；上開毒
    品之外包裝袋1只，係用於防止毒品裸露、潮濕，便於攜帶
    、持有，且為被告所有，供本件轉讓偽藥犯行所用之物，而
    依刑法第38條第2項前段規定宣告沒收等節，經核原審已詳
    敘其所憑證據及理由。
四、被告雖持前述理由上訴請求給予易服勞動之機會，惟按「裁
    判除關於保安處分者外，於確定後執行之。」「執行裁判由
    為裁判法院之檢察官指揮之。」刑事訴訟法第456條前段、
    第457條第1項前段分別定有明文；又「犯最重本刑為5年以
    下有期徒刑以下之刑之罪，而受6月以下有期徒刑或拘役之
    宣告者，得以新臺幣1千元、2千元或3千元折算1日，易科罰
    金。但易科罰金，難收矯正之效或難以維持法秩序者，不在
    此限。」「受6月以下有期徒刑或拘役之宣告，不符第1項易
    科罰金之規定者，得依前項折算規定，易服社會勞動。」刑
    法第41條第1項、第3項亦有所規定。本案被告所犯轉讓偽藥
    罪為最重法定本刑7年以下有期徒刑之罪，且經原審法院判
    處有期徒刑3月，雖不得易科罰金，然依前引刑法第41條第3
    項之規定，仍得易服社會勞動，是被告應待本案判決確定後
    ，向執行檢察官聲請易服社會勞動，並非法院之職權，其上
    訴意旨請求本院准予易服社會勞動，顯屬對法律程序之誤解
    甚明。
五、綜上所述，上訴人上訴書狀雖有敘述上訴理由，惟所述並非
    法院職權，且未實際論述原判決有何不當或違法之內容，即
    與未敘述具體理由無異，其所為上訴不合法律上程式，且無
    從命補正，應予駁回，並依刑事訴訟法第372條之規定，不
    經言詞辯論為之。
據上論斷，應依刑事訴訟法第367條前段、第372條，判決如主文
。
中    華    民    國   109    年    2     月    19    日
                  刑事第二十庭  審判長法  官  王復生  
                                      法  官  陳春秋  
                                      法  官  張紹省  
以上正本證明與原本無異。
如不服本判決，應於收受送達後20日內向本院提出上訴書狀，其
未敘述上訴之理由者並得於提起上訴後20日內向本院補提理由書
（均須按他造當事人之人數附繕本）「切勿逕送上級法院」。
                                      書記官  莫佳樺
中    華    民    國    109   年    2     月    21    日
附錄：本案論罪科刑法條全文
藥事法第83條第1項
明知為偽藥或禁藥，而販賣、供應、調劑、運送、寄藏、牙保、
轉讓或意圖販賣而陳列者，處7年以下有期徒刑，得併科新臺幣5
千萬元以下罰金。